臺灣高等法院臺南分院刑事裁定　　　　　九十一年度聲再字第二號　　　Ｇ
　　　聲　請　人
　　　即受判決人　甲　○　○
右列聲請人因偽造有價證券案件，對於本院九十一年度上更（三）字第一二九號中華
民國九十一年五月九日確定判決（臺灣台南地方法院八十四年度訴字第一五五六號、
臺灣台南地方法院檢察署八十四年度偵字第七九二九號、八六三二號）聲請再審，本
院裁定如左：
      主      文
再審之聲請駁回。
      理      由
一、聲請意旨略稱：緣聲請人即受判決人前因偽造有價證券案件，業經臺灣台南地方
    法院八十四年度訴字第一五五六號、本院八十五年度上訴字第一六二七號、八十
    八年度上更（一）字第一六八號、八十九年度上更（二）字第五０五號、九十一
    年度上更（三）字第一二九號、最高法院八十八年度台上字第二二四０號、八十
    九年度台上字第五七八四號、九十一年度台上字第七六五號、九十一年度台上字
    第四七五四號刑事判決確定，惟該確定判決有如後之重要證據漏未審酌：
（一）本案係因陳榮林接獲聲請人以八十四年七月二十一日之存證信函催促其應解決
      倒會會款後，始於同年月二十三日至東門派出所檢舉聲請人偽造有價證券之人
      民幣樣本，向警方檢舉，以達其脫免給付會款之責，故其供詞之真實，已容置
      疑？！
（二）況陳榮林又稱其八十四年六月係上夜班，打樣花費十天時間，僅有一天於白天
      打樣，並稱有打卡證可憑；其於打樣工作時，並無人看見。經查八十四年六月
      份，陳榮林確係白天上班，此有卷附之薪資表可證；亦可傳問廠內任何員工，
      甚或命陳榮林提出其打卡證明，予以查證。且長達十天時間，於開放空間，二
      班制之工作場所，無人看見顯違常理，由此可知陳榮林所言不實。
（三）而「海德堡四色印刷機」係為印刷廠之一般基本配備，並非聲請人所屬之遠駿
      公司獨有；況承辦警員呂來盛證稱：「（問：陳榮林去檢舉時有帶這張偽造人
      民幣去？）（提示未剪裁偽造人民幣一大張）不是，他是打電話來說偽造人民
      幣丟在停車場。」、「（問：陳榮林在派出所的筆錄說這張人民幣是他印的樣
      本？）（提示）不是。」、「（問：陳榮林說他當時印有十張，交八張給甲○
      ○，他自己留下二張，在現場有查到八張印好成品？）（提示筆錄）沒有印好
      的大張成品，有查到一面的半成品。」。
（四）又其所提出兩面印竣之人民幣，應係「清仔」事先交予同案被告陳河清之樣本
      ，此由同案被告陳河清之第一次警訊筆錄自承：「（問：警方在你公事袋查獲
      之人民幣及版模是否你個人所有？）是的，是清仔交給我作為樣本比照及印製
      用的。」，足見清仔確有交付兩面印竣之樣本，絕非聲請人之印刷廠所印製，
      否則何以警方接獲檢舉隨即趕往現場，竟無查獲任何一張有兩面印竣之成品。
（五）況觀本案之八十四年度聲字第五七九號卷內，只有一小張，亦非原確定判決所
      認之一大張未剪裁偽造人民幣；又陳榮林於檢舉時僅提出「一」張人民幣予警
      方，惟其後又供稱有「二」張，此之重要情節，記憶應係深刻，怎會前後矛盾
      ，是否另有「人民幣」而混淆？是該未剪裁偽造人民幣一大張，是否如陳榮林
      所指係為聲請人命其印製？自待查明。
（六）稽上，原確定判決既未傳問聲請人公司之員工以明陳榮林證詞之真實？且其所
      認之該未剪裁偽造人民幣一大張，是否確為聲請人命陳榮林所印製？又現場並
      無查獲陳榮林所稱之另八張印好成品，益徵陳榮林之指述，在在均滋疑義！自
      有再傳問聲請人公司之員工，及證人陳榮林，以究明實情之必要。
（七）今原確定判決，忽略前開有利於聲請人之確實證據，且未再傳問證人陳榮林，
      俾釐清該未剪裁偽造人民幣一大張究否為聲請人命陳榮林所印製？凡此攸關法
      院認定事實、採用證據及適用法律之基礎，乃本院前審竟未予以調查，當有提
      起再審之必要。
（八）綜上，原確定判決有前開證據漏未審酌，自足影響受判決人應受無罪或輕於原
      確定判決所認罪名之判決，爰特檢附證物及原判決之繕本，依刑事訴訟法第四
      百二十條之規定提出再審之聲請，請賜准開始再審之裁定，並請裁定停止受判
      決人刑罰之執行等語。
二、按有罪之判決確定後，有左列情形之一者，為受判決人之利益，得聲請再審︰六
    、因發現確實之新證據，足認受有罪判決之人應受無罪、免訴、免刑或輕於原判
    決所認罪名之判決者。刑事訴訟法第四百二十條第一項第六款定有明文。次按刑
    事訴訟法第四百十三條第一項第六款所謂確實之新證據，固非以絕對不須經過調
    查程序為條件，然必須可認為確實足以動搖原確定判決，而為受判決人有利之判
    決者為限。最高法院三十三年抗字第七０號著有判例可參。再按刑事訴訟法第四
    百二十條第一項第六款所謂發見之新證據，係指該項證據，事實審法院於判決前
    因未經發覺，不及調查斟酌，至其後始行發見者而言。若判決前已經當事人提出
    或聲請調查之證據，經原法院捨棄不採者，即非該條所謂發見之新證據，不得據
    為聲請再審之原因。經查：
（一）聲請人稱應傳訊證人即廠內任何員工或命證人陳榮林提出其打卡證明，以證明
      證人陳榮林所言不實，惟前揭證據於原確定判決審理時即已存在，且為聲請人
      所知，自與判決確定後始經發現之新證據不符，再者，就聲請人所提出之人證
      證據本身之形式上觀察，尚無不須經調查程序，即可認為足以動搖原確定判決
      ，是以前揭證據既為受判決人於判決前所明知，且無法從證據本身之形式上觀
      察，即可認為足以動搖原確定判決，顯與首開之說明不符，自非發現確實之新
      證據，不能據為再審聲請之理由。
（二）況查，本件原確定判決已就認定被告犯罪事實之理由及證據詳為論述。而證人
      陳榮林於八十四年七月二十三日至警局檢舉時及於同年十二月二十八日第一審
      調查時到庭供述：係聲請人於八十四年六月初交付伊人民幣印刷模板，叫伊印
      中國玩具鈔樣本約五十張等語明確，並提出其印製偽造大陸人民一百元紙幣成
      品一大張（每張十二模）為證，併參諸證人鍾文平、陳榮林之供述及台北市印
      刷商業同業公會八十六年二月二十四日北市印坤字第五號函所載之內容，足堪
      認僅陳榮林一人以前開機器印製偽造人民幣並無困難之處；陳榮林與聲請人及
      陳河清間，經查並無何積怨，縱聲請人辯稱陳榮林曾在遠駿公司倒會一節屬實
      ，亦難認陳榮林之供述係屬虛偽。再者，聲請人命陳榮林印製之成品與聲請人
      命鄭勝雄印製經查扣之半成品，係以同一版面印製，僅色澤不同，業據證人陳
      榮林證實在卷，且上開物品經送請法務部調查局鑑定，其鑑定結果亦認：「紙
      張厚度、印刷版式、圖紋特徵均相符」，有法務部調查局八十九年五月二十九
      日（八九）陸（二）字第八九０三六八九八號鑑定通知書可憑，足證陳榮林提
      供偽造之成品確係承聲請人之命，且係以遠駿公司之「海德堡四色印刷機」印
      製無訛。
（三）本件再審聲請人另以證人陳榮林證詞內容顯有矛盾，有待查明事實真相為再審
      理由，惟查，原判決認定聲請人有前開犯行，並非單憑陳榮林於警訊中所供述
      之內容，原審係綜合卷內各項證據資料為總的判斷，已如上述。且證人陳榮林
      上開證言，業經最高法院九十一年度台上字第四七五四號判決理由中（被告上
      訴，經最高法院以上訴違背法律上之程式效力）敘明如何不足作為指摘原審有
      查證未盡或理由不備之違法，即縱認原判決就陳榮林先後供述內容，未詳細說
      明其為如何斟酌取捨之理由，而有微疵，然於判決結果並無影響，此亦有上開
      判決存卷可按，足見此部份係判決前已調查而經原法院捨棄不採之證據，僅係
      未詳細說明如何斟酌取捨之理由而已，尚非事後始經發見之新證據，且於判決
      結果亦無影響，揆諸前開判例之意旨，自不得據為聲請再審之事由。
三、綜上所述，聲請人前開所據以聲請再審之理由，經核與刑事訴訟法第四百二十條
    第一項第六款所定情形不相符合，應認為無再審理由，應予駁回。
四、據上論斷，應依刑事訴訟法四百三十四條第一項，裁定如主文。
中    華    民    國      九十一      年      十一      月      二十七  日
                                  臺灣高等法院臺南分院刑事第三庭
                                      審判長法官  黃    崑    宗
                                            法官  莊    俊    華
                                            法官  林    勝    木
右正本證明與原本無異。
如不服本裁定應於送達後五日內向本院提出抗告狀。
                                      法院書記官  吳    秋    賢
中    華    民    國      九十一      年      十一      月      二十七  日
